【裁判字號】    89,訴,685
【裁判日期】    900620
【裁判案由】    綜合所得稅
【裁判全文】
臺中高等行政法院判決                              八十九年度訴字第六八五號
                              .
    原      告  甲○○
    訴訟代理人  丙○○
    代  表  人  乙○○
    訴訟代理人  丁○○
                戊○○
右當事人間因綜合所得稅事件，原告不服行政院中華民國八十九年九月二十日台八十
九訴字第二二七○六號再訴願決定，提起行政訴訟。本院判決如左︰
    主  文
原告之訴駁回。
訴訟費用由原告負擔。
    事  實
甲、事實概要：緣原告係台中市私立國語日報台中分社附設中國語文國語正音短期職
    業補習班（下稱系爭補習班）之負責人，民國八十五年度綜合所得稅結算申報，
    申報執行業務所得新台幣（下同）一、九七○．五元，另取自該補習班薪資所得
    四三五、六○○元，經被告初查核定該補習班之其他所得三、○○○、八○八元
    ，合併核定綜合所得總額為三、七四四、五八二元，應補稅額六一四、二一八元
    。原告不服，就該補習班之收入、汽車折舊費用，及其取自該補習班薪資所得等
    項目，申經被告機關復查結果，獲准核減薪資所得四三五、六○○元、薪資特別
    扣除額五五、○○○元，另因追認該補習班汽車折舊、稅捐、保險費、汽油費等
    費用一七七、二五三元，准予核減其他所得一七七、二五三元，變更核定綜合所
    得總額為三、一三一、七二九元，淨額為二、六二二、二○一元。原告仍未甘服
    ，乃就該補習班之收入、汽車相關費用等項，循序提起行政訴訟。
乙、兩造聲明：
一、原告聲明求為判決：原處分、訴願決定及再訴願決定均撤銷。
二、被告聲明求為判決：原告之訴駁回。
丙、兩造之陳述：
壹、原告起訴及補充意旨略以：
一、原告之補習班收入及盈餘均詳列於帳冊中，惟被告卻未依其申報資料而自行核定
    收入及盈餘，又原告之收據流水號並未連續，因原告執行業務分為二處，故號碼
    未連續為正常現象。
二、再八十五年六月四日及同年十二月十六日之訪查紀錄表，係被告人員要求原告先
    將訪查表印章蓋好，待調查表申報完成後，由其自行填寫，其內容與原告無關，
    且被告訪查時，原告根本無法算出正確數據，被告填寫之資料自不得作為課稅之
    基礎。
三、又原告所經營之補習班，須以轎車接送學生，原有二部車輛不敷使用，不得已以
    另一部平時自行使用之賓士車，於每週三及週六之中午接送安親班之學生，此部
    分之業務費用及折舊部分、汽油費、保險費等，被告亦不得剔除。
貳、被告答辯意旨略以：
一、執行業務收入部分：原告係系爭補習班之負責人，八十五年度列報該補習班收入
    七、四九四、二○○元，被告初查以其未能提示足資證明該班收入額之帳簿憑證
    供核，乃依調查資料核定收入九、四三九、四○○元。原告不服，主張被告逕行
    核定調高收入與事實不符，請重核云云，申經被告復查決定以，查依原告所提示
    之學費收據流水號並未連續，且其收據金額除十一及十二月份每張三、○○○元
    左右，其餘各月每張收據均為三、○○○元，與其自行填列及被告調查紀錄表所
    填列各班別收費金額每月二、七○○元、三、○○○元、三、八○○元、三、九
    ○○元，及暑期班從三、二○○元至一七、○○○元不等不合。次查原核定係依
    被告八十五年六月四日及十二月十六日之訪查紀錄暨八十七年八月十一日補述填
    列，並簽章製作之調查紀錄表記載之收費金額及人次，核定其全年度收入九、四
    三九、四○○元，與行為時所得稅法第十四條第一項第九類及行為時執行業務所
    得查核辦法（下稱查核辦法）第一條、第二條及第六條第四項之規定尚無不合等
    由，未准變更原核定。訴願時原告以本部分請於調閱審查內容後提出云云，惟原
    告已於復查時分別於八十八年四月二十二日、五月六日及五月八日至本局提示帳
    證供核，其間已就原核定情形向原告詳加說明，並就其帳證查核，訴願及再訴願
    時原告亦未提供新事證供核，訴願及再訴願決定仍持與本局相同之論見駁回其訴
    。原告雖主張其收入及盈餘均已詳列帳冊，惟查其帳載及相關憑證並無法勾稽，
    被告依其自行填列之調查紀錄收費金額核定洵無不合，原告迄無新事證可供查核
    。
二、折舊、汽油費、稅捐及保險費部分：原告八十五年度財產目錄共列報三部汽車，
    被告原核定依以往年度僅認列一輛，其餘兩輛之折舊及相關之牌照稅、汽油費及
    保險費均予剔除。原告不服，主張其招生對象有七所國小，五十多位學童，使用
    三部小客車於學童下課時一起接送已略不足云云，申經被告復查決定以：「原告
    之廣告海報表明有專車接送並有相關照片供核，且其招生對象分佈較廣，為避免
    學童下課等待接送時間過久，是原告所述尚非全為虛言。惟查其提示之照片，除
    車號ＮＺ三二六九之賓士車作為接送學童專車尚難採信外，另一部車號ＯＨ三○
    五五之小客車，准予增列其相關折舊、汽油費及保險費共一七七、二五三元，原
    告仍不服，訴經訴願及再訴願決定以系爭車號ＮＺ三二六九轎車，原告僅出具照
    片並未提示車輛使用情形，尚難證明與業務有關，遂均予駁回。」原告所稱業務
    費用及折舊部分、汽油費、保險費等亦部分剔除乙節。經查原告列報三部汽車，
    惟並未提出使用情形及與業務有關之事實證明，初查乃依查核辦法第十五條第三
    項規定核認一部汽車。復查時原告稱其學童分佈各校，並提示傳單稱其確有專車
    接送學童，考其所稱尚屬合理，乃准予增列車號ＯＨ三○五五號小客車之相關費
    用。另車號ＮＺ三二六九轎車除其為賓士車不符常情外，且原告僅出具照片，並
    未提示車輛使用情形，尚難證之與業務有關，是以該車相關折舊、汽油費、保險
    費等，均應併予否准。
    理  由
一、本件兩造之爭點即原告訴稱之要旨為：(一)原告主張稱其經營系爭補習班之收入及
    盈餘均詳列於帳冊中，被告未予採信認列，僅依其八十五年六月四日及同年十二
    月十六日之訪查紀錄表，而該表係被告人員要求原告先將印章蓋好，由被告自行
    填寫，該資料自不得作為課稅之基礎。(二)原告所經營之系爭補習班，因原有二部
    車輛不敷使用，不得已以另一部平時自行使用之賓士車，於每週三及週六之中午
    接送安親班之學生，此部分之折舊部分、汽油費、保險費等，自屬為該補習班之
    業務費用，被告亦不得剔除。
二、關於原告執行業務收入部分：
(一)、按「稽徵機關進行調查或復查時，納稅義務人應提示有關各種證明所得之帳簿、
    文據；其未提示者，稽徵機關得依查得之資料或同業利潤標準，核定其所得額。
    」、「個人之綜合所得總額，以其全年左列各類所得合併計算之：第一類．．．
    第九類：其他所得：不屬於上列各類之所得，以其收入額減除成本及必要費用後
    之餘額為所得額。」、「本法第八十三條所稱之帳簿文據，其關係所得額之一部
    或關係課稅年度中某一期間之所得額，而納稅義務人未能提示者，稽徵機關得就
    該部分依查得之資料或同業利潤標準核定其所得額。」分別為行為時所得稅法第
    八十三條第一項、第十四條第一項第九類及同法施行細則第八十一條所明定。次
    按「私人辦理之補習班、幼稚園、托兒所不符合免稅規定者，其所得之查核準用
    本辦法。」「執行業務者於規定限期內辦理結算申報並能提供證明所得額之帳簿
    、文據調查者，其執行業務所得，應依帳載核算認定。其未依規定提供調查者，
    應依所得稅法第八十三條及同法施行細則第十三條規定訂定之收費及費用標準核
    定其所得額。」「執行業務收入應給與他人憑證，業務支出應自他人取得憑證。
    各項會計憑證，應依事項發生之時序，依次編號黏貼或裝訂成冊，妥為保存。」
    復各為行為時查核辦法第二條第二項、第八條前段及第六條第二項所規定。
(二)、本件原告八十五年度綜合所得稅結算申報，申報執行業務所得一、九七○．五元
    ，因原告所提示之學費收據流水號並未連續，且其收據金額除十一及十二月份每
    張三、○○○元左右，其餘各月每張收據均為三、○○○元，與其自行填列及被
    告機關調查紀錄表所填列各班別收費金額每月二、七○○元、三、○○○元、三
    、八○○元、三、九○○元，及暑期班從三、二○○元至一七、○○○元不等不
    合，即原告未依首揭規定提示證明所得之帳簿及文據予被告供核，被告乃依其查
    得之資料，核定原告該年度執行業務所得九、四三九、四○○元，以原告經營系
    爭補習班，分自治班、崇德班、漢口班及暑期班四部分，其中自治班依被告八十
    五年六月四日及同年十二月三日所制作之訪查紀錄，該訪查紀錄學生人數欄雖記
    載參考招生調查表，惟此調查表係原告自行所制作（原處分卷六十四至六十六頁
    ），是被告以此資料核算學生人數，自屬有據，計得金額為四、二三五、二○○
    元；崇德班依被告八十五年十二月十六日制作之訪查紀錄，核出金額為二、七七
    ○、五○○元；漢口班則依原告自行制作之申報書（原處分卷六七至六八頁），
    金額為一、二○六、六○○元；暑期班依被告八十七年八月十一日所制作之訪查
    紀錄，金額為一、二二七、一○○元，四者合計九、四三九、四○○元。而上述
    各訪查紀錄均有原告之簽章，並分別按各表上所載之收費人次及金額予以核算，
    堪稱詳實明確，原告對被告此查得資料亦未指摘何者不實，僅主張被告所制作之
    八十五年六月四日及同年十二月十六日之訪查紀錄表，以該表係被告人員要求原
    告先將印章蓋好，由被告自行填寫，該資料內容既屬不實，自不得作為課稅之基
    礎等云，惟查原告經營系爭補習班，頗具規模，衡情應有相當事理判斷能力，自
    不致將如此重要之訪查紀錄任其空白，事先蓋章，而由被告訪查人員憑空填寫之
    理，原告亦未提出具體事證以實其說，被告又堅決否認此事，自難認原告此部分
    主張為實在。
三、關於原告主張ＮＺ三二六九號賓士車之折舊、汽油費、稅捐及保險費等應列入其
    經營系爭補習班業務費部分：
(一)、按「執行業務者列報之汽車相關費用以一輛並列入財產目錄者為限，如因業務需
    要，使用二輛以上者，應提出使用情形及與業務有關之事實證明，核實認列。」
    為查核辦法第十五條第三項所明定。
(二)、原告主張其經營之補習班，因原有二部車輛不敷使用，不得已以另一部平時自行
    使用之ＮＺ三二六九號賓士車作接送學童之用，雖據其提照片出一幀及接送學生
    路線圖為證，然本件被告初查時，依上開查核辦法第十五條第三項規定核認一部
    汽車為原告業務所需，復查時原告稱其學童分佈各校，並提示傳單稱其確有專車
    接送學童，考其所稱尚屬合理，再准予增列車號ＯＨ三○五五號小客車之相關費
    用，經查ＮＺ三二六九賓士車，屬高價車輛，原告亦稱該車以一百六十餘萬元購
    得，平時係其自行使用，依此，該車顯非作為系爭補習班接送學生之用，縱使原
    告以原有二部車輛接送學生，因補習班某時段接送學生不敷使用，而以該賓士車
    支援之情形，自應依查核辦法第十五條第三項之規定，提出使用情形及與業務有
    關之事實證明，如該車於何時出勤，起訖地點等詳細紀錄，供被告核實，而原告
    僅提出照片一幀及接送學生路線圖，僅能證明其曾以該車接送學生，但究偶爾為
    之或業務上之常需，難以認定，是被告否准原告以該車相關折舊、汽油費、保險
    費等認列為其業務費用，尚難認有違法情事。
四、綜上所述，原處分並無違誤，一再訴願決定遞予維持，俱無不合，原告本件之訴
    ，為無理由，應予駁回。
據上論結，本件原告之訴為無理由，依行政訴訟法第一百九十五條第一項後段、第九
十八條第三項前段，判決如主文。
中    華    民    國     九十        年      六      月      二十       日
                    臺 中 高 等 行 政 法 院  第 四 庭
                                審 判 長 法  官      沈  應  南
                                         法  官      黃  淑  玲
                                         法  官      許  武  峰
右正本證明與原本無異。
如不服本判決，應於判決送達後二十日內向本院提出上訴書狀，其未表明上訴理由者
，應於提起上訴後二十日內向本院提出上訴理由書（須依對造人數附具繕本）；如於
本判決宣示或公告後送達前提起上訴者，應於判決送達後二十日內補提上訴理由書（
須附繕本）。未表明上訴理由者，逕以裁定駁回。
提起上訴應預繳送達用雙掛號郵票拾份(每份三十四元)。
中    華    民    國     九十        年      六      月      二十       日
                                         法院書記官  詹  靜  宜


司法院資訊處製作；財團法人民間司法改革基金會備份。
